臺灣桃園地方法院民事判決　　　　　　　94年度勞訴字第45號
原　　　告　甲○○
　　　　　　　　　　　巷5弄1.
訴訟代理人　呂理胡律師
複代理人　　劉國隆
被　　　告　維靖企業股份有限公司
法定代理人　丙○○
訴訟代理人　韓邦財律師
　　　　　　鄧湘全律師
　　　　　　張育祺律師
複代理人　　陳怡如律師
上列當事人間請求損害賠償事件，於民國96年1 月10日辯論終結
，本院判決如下：
    主  文
被告應給付原告新台幣伍拾玖萬捌仟壹佰伍拾元，及自民國九十
四年六月二十二日起至清償日止，按週年利率百分之五計算之利
息。
原告其餘之訴駁回。
訴訟費用由被告負擔五分之一，餘由原告負擔。
本判決原告勝訴部分，於原告以新台幣貳拾萬元供擔保後，得假
執行；但被告如以新台幣伍拾玖萬捌仟壹佰伍拾元為原告預供擔
保，得免為假執行。
原告其餘假執行之聲請駁回。
    事  實
甲、原告方面：
壹、聲明：
一、被告應給付原告新台幣（下同）3,185,087 元及自起訴狀繕
    本送達被告之翌日起至清償日止，按週年利率5 ％計算之利
    息。
二、請准供擔保宣告假執行。
貳、陳述：
一、原告自民國94年3月7日起受僱於被告擔任作業員，惟被告違
    反勞工安全衛生法第23條第1 項、第24條規定，未對原告施
    以職前訓練，而於原告第1 天報到時即指派原告操作衝床機
    器，被告公司負責人僅告訴原告去請教組長指導操作，而該
    名組長又告知原告去問公司之外籍勞工。原告於94年3 月10
    日上午操作衝床機器（下稱系爭衝床）時，因機台老舊又未
    裝置電眼自動設備或其他安全防護設備，致原告因不熟悉操
    作，使右手遭衝盤嚴重砸傷，經送醫後將右手食指及中指截
    肢。被告明知系爭衝床具有高度危險性，卻未設置任何安全
    護圍，亦未提供專用手工具放置或取出成品，即令原告以血
    肉之軀在衝盤下放置物件及取出成品，已違反行政院勞工委
    員會（下稱勞委會）發布之機械器具防護標準（下稱機械防
    護標準）第9 條、第12條第1 款規定，是被告應依民法第18
    4 條第2 項規定對原告負損害賠償責任。又原告之薪資每月
    為24,000元，原告因系爭傷害醫療中共有6 個月無法工作，
    被告應賠償原告144,000 元。原告右手食指及中指截肢，依
    勞工保險局核定通知書所載，審定為殘廢等級第10級，給付
    為220 日，原告所受傷害為永久殘廢。再依勞工保險條例第
    54條規定，被告應依給付標準增給50％，即應給付原告330
    日工資共264,000 元（計算式：24000 ÷30×330 ＝264000
    ）。則被告依勞基法第59條規定，應給付原告職業災害補償
    金408,000 元（144000+264000） ，於扣除原告已依勞工保
    險條例領取殘廢給付248,061 元後，被告尚應給付原告159,
    939 元。再依各殘廢等級喪失或減少勞動能力比率表，原告
    喪失勞動能力之程度為46.14 ％，以月薪24,000元依霍夫曼
    公式計算至60歲退休止共33年為5,273,403 元，則被告應依
    民法第193 條規定賠償原告勞減少動能力之損失2,433,148
    元（計算式：0000000 ×46.14 ％＝0000000） 。原告年僅
    27 歲 ，受此截肢之痛，非筆墨可以形容，對日後工作及日
    常生活必有諸多影響及不便，且被告自原告受傷後未曾聞問
    ，亦未賠償原告之損失，原告請求被告賠償1,000,000 元精
    神慰撫金。為此原告依民法第184 條第1 項、第2 項、第
    193 條、第195 條、勞基法第59條規定，提起本件訴訟。
二、對於被告抗辯之陳述：
  (一)原告為國中畢業，曾從事土木業、物流業，而毫無機械常識
    ，亦未從事過相關工作，原告之人事資料表上並無機械相關
    之工作經歷，於應徵時更從未強調自己是熟手。且原告前從
    事鐵工工作，乃屬電焊之性質，與機械之衝床工作完全不同
    。
  (二)被告雖稱有提供手安器供使用，惟被告之手安器數量不足，
    並非每人皆有手安器可使用，原告上班前3 天根本無手安器
    可用，但被告仍要求徒手上機操作，至第4 天因有同事離職
    才將手安器交給原告使用，且以右手使用該手安器將物件放
    置機台上後，仍須以左手在毫無防護下調整位置，以做出符
    合規定之成品。又衝盤力道之強度連手安器都能損壞，使用
    手安器根本無法避免損害之發生，被告之防護措施明顯不足
    。況原告遲至第4 天即受傷當日才第一次使用手安器，依勞
    工衛生安全法被告應有訓練教育之義務，是被告未予職前訓
    練教導正確使用方法，自難辭其咎。
  (三)被告稱系爭衝床有兩手一起按下才能作業之安全裝置，此模
    式操作，操作員雙手必須離開衝盤下，係最安全之模式，但
    會影響生產量及作業流程，故系爭機器每日皆由被告之組長
    將其調整為半自動模式操作，以提高生產量，被告根本未將
    機器調整為兩手操作之模式，何能謂有所謂安全裝置。且被
    告從未給予原告職前訓練或教導相關機械常識，原告連機器
    之電源都不清楚，遑論自行調整機器之操作模式。
  (四)原告於出院後，因須支付醫藥費用及日常生活開銷，返回被
    告公司要求預支薪水，被告才給予20,000元，被告竟將之稱
    為慰問金。另原告因住院行動不便日常生活皆須照料，惟父
    母年邁無力奔波照顧，因而於第二次手術前向被告數次要求
    看護，被告才允諾支付看護費用，原告乃商請朋友以1 日1,
    000 元之代價代為看護，詎被告僅支付3 天之費用即不願再
    支付。被告自原告受傷後，僅於頭兩天曾來探視，其他時間
    不曾聞問。
  (五)依機械防護標準第9 條規定，可知衝剪機械應設安全護圍，
    被告雖稱有提供磁鐵手安器，惟使用該手安器吸取物件至機
    台後，仍須在毫無防護下以手調整。則系爭衝床機器並未設
    置安全護圍，顯未合乎機械防護標準所訂之標準。
  (六)依被告提出之原告工作執勤表，原告之每日工作時間皆超過
    8 小時，甚至超過每日最高工作時數限制12小時，且為經常
    性，原告之工資自應加上加班費計算。如以每月工資16,500
    元為基準計算，時薪為68.75 元（16,500元÷30日÷8 小時
    =68.75元），每日加班費依勞基法24條第2 項加給計算為45
    8 元（68.75 元×4 小時×5/3=458.3 元），故其每月工資
    應為30,240元（16,500元+458元×30日=30,240 元）。如以
    每月工資24,000元為基準計算，時薪為100 元（24,000元÷
    30日÷8 小時=100元），每日加班費為667 元（100 元×4
    小時×5/3 =666.7元），故其每月工資應為44,010元（24,0
    00元+667元×30日=44,010 元）。被告公司同一時期新進員
    工即訴外人陸繼堂之月薪為24,000元，且除加班費外尚有績
    效獎金、全勤獎金、職務津貼、交通津貼、生產獎金等，皆
    應計入原領工資計算，而原告前於訴外人材敏有公司任職之
    月薪93年8 月、94年1 月各為29,626元、26,860元，原告換
    至被告公司上班之薪資不可能相差太多，是原告以24,000元
    為基準計算工資，顯屬有據。
參、證據：提出勞工保險卡、93年度綜合所得稅各類所得資料清
    單、勞工保險局核定通知書各1件、診斷證明書、薪資單各2
    件、薪資明細表3件為證。
乙、被告方面：
壹、聲明：
一、駁回原告之訴。
二、如受不利之判決，願供擔保請准免為假執行。
貳、陳述：
一、原告應徵時於人事資料表載明其有鐵工經驗，經被告公司負
    責人詢問後，原告表示該鐵工經驗即為衝床機械操作經驗，
    原告顯為機械操作之熟手。被告否認未予原告任何職前訓練
    ，亦否認要求原告向外勞詢問機器操作方式。原告到職後，
    被告公司組長即證人乙○○有對原告施以教育訓練。被告公
    司內手安定器數量極多、隨手可得，證人乙○○於原告到職
    當日即提供並教導原告使用手安定器。
二、被告否認有將系爭衝床操作模式改為腳踏式，被告公司之組
    長每日上班前均有檢視、調教機械，確認所有機械安全無虞
    後才令員工開始操作，於檢視時，均會確認所有機械係採用
    手按操作方式。另原告尚在試用期間，其工資應為每月16,5
    00元，原告提出訴外人陸繼堂之薪資表，並無法證明兩造間
    有約定原告之月薪為24,000元。
三、勞基法第59條規定勞工僅得請求醫療中之原領工資，醫療終
    止後即不得再請求按原領工資數額之補償。原告受傷後即截
    除2 指，並經判定為殘廢，其醫療期間前後不過1 個月左右
    ，且依原告提出之勞工保險局核定通知書上載發文日期為94
    年5 月11月，其內容為原告受領殘廢給付248,061 元，可見
    原告早於94年5 月11日前已終止治療，始能請領上開殘廢給
    付。則原告顯然於94年4 月間即已終止治療，其請求自94年
    3 月至同年10月間原領工資損失，於法未合。
四、被告應負擔之殘廢補償為原告330 日之原領工資，以原告月
    薪16,500元即每日550元計算，即為181,500元，惟原告已自
    勞工保險局受領殘廢給付248,061 元，依勞基法第60條規定
    抵充後，被告已無需支付原告任何殘廢補償金額。
五、民法第191條之3規範所保護者，應係事業、工作或活動實施
    者以外之第三人，如受損害者本身即為參與製造危險且亦為
    危險之控制者，即不得適用上開規定。原告為被告之員工，
    其本身為事業、工作之實施者，其參與危險之製造，並不得
    依上開規定而為請求。
六、原告自認被告於原告受傷時有提供手安定器供原告使用，則
    系爭衝床之設置已符合機械防護標準第9 條規定，且系爭衝
    床確有依機械防護標準第12條第1 項規定設置安全裝置。至
    於原告所稱之電眼等設備則非必要之設備，且系爭衝床於89
    年出廠，該型機械一般可使用10至20年，並非老舊形式機器
    。系爭傷害完全係原告之過失所致，被告並無任何違背法令
    之處，亦無任何過失可言，則原告依民法第184條第1項、第
    2項為請求，亦屬無據。
七、縱認被告對系爭衝床之設置有過失，惟原告本身亦有過失，
    被告主張過失相抵。又依原告所受傷害程度、教育程度、家
    庭背景、社會地位，其主張之精神慰撫金亦屬過高，而被告
    已支付原告之醫療費用、看護費用，並給予20,000元慰問金
    。
參、證據：提出照片2張、人事資料表、攷勤表、93年度營利事
    業所得稅結算申報書、資產負債表各1件為證，並請求訊問
    證人乙○○。
丙、本院依職權並會同兩造及證人林維翰勘驗系爭衝床。
    理  由
壹、原告主張：其自94年3 月7 日起受僱於被告擔任作業員，惟
    被告明知系爭衝床具有高度危險，卻違反勞工安全衛生法第
    23 條 第1 項、第24條規定，未對原告施以職前訓練及教導
    相關機械概念，且未裝置電眼自動設備或其他安全防護設備
    。嗣原告於94年3 月10日上午操作系爭衝床，因不熟悉操作
    ，致原告在衝盤下放置物件及取出成品時右手遭衝盤砸傷，
    受有右手食指及中指截肢之傷害。被告已違反機械防護標準
    第9條 、第12條第1 款規定，依民法第184 條第2 項規定，
    被告自應對原告負損害賠償責任。又原告每月薪資為24,000
    元，因系爭傷害醫療共有6 個月無法工作，被告應賠償原告
    144,000 元。再原告上開傷害經審定為殘廢等級第10級，依
    勞工保險條例第54條規定，被告應給付原告330 日工資共26
    4,000 元，則被告依勞基法第59條規定，應給付原告職業災
    害補償金408,000 元，扣除原告已領勞工保險殘廢給付248,
    061 元，被告尚應給付原告159,939 元。另原告喪失勞動能
    力46.14 ％，計算至60歲退休止，被告應賠償原告減少勞動
    能力之損失2,433,148 元。而原告年僅27歲，因截肢受有難
    以形容之痛苦，被告並應賠償原告1,000,000 元之精神慰撫
    金。為此原告依民法第184 條第1 項、第2 項、第193 條、
    第195 條、勞基法第59條規定，提起本件訴訟等語。
貳、被告則以：原告到職後，被告公司組長乙○○有對原告施以
    教育訓練，且於當日提供及教導原告使用手安器，並於每日
    上班前均有檢視、調教機械採用手按操作方式，確認安全無
    虞後才令員工操作。原告既有使用手安器，則系爭衝床之設
    置已符合機械防護標準第9 條規定，且已依機械防護標準第
    12條第1 項規定設置安全裝置，原告所稱之電眼設備並非必
    要，系爭衝床於89年出廠，並非老舊形式機器。系爭傷害全
    係因原告之過失所致，被告並無過失，原告依民法第184 條
    規定請求自屬無據。而原告尚在試用期間，其每月薪資應為
    16,500元。原告早於94年4 月間已終止治療，其受傷醫療期
    間僅1 個月，其請求自同年3 月起至10月間之原領工資補償
    ，於法未合。被告應負擔之殘廢補償為181,500 元，抵充原
    告已受領之勞工保險殘廢給付248,061 元，被告無需再支付
    原告任何殘廢補償。且原告請求之精神慰撫金亦屬過高。況
    原告亦與有過失，被告並主張過失相抵等語資為抗辯。
參、兩造不爭執之事實：
    原告主張伊自94年3 月7 日起受僱於被告擔任作業員，並於
    同日開始操作衝床機器，嗣於94年3 月10日上午操作系爭衝
    床時，右手遭衝盤嚴重砸傷致食指截肢及中指開放性脫臼及
    韌帶損傷並截肢等事實，業據提出與其所述相符之勞工保險
    卡、診斷證明書各1 件為憑，且為被告所不爭執，自堪信為
    真實。
肆、兩造之爭執要旨：
    兩造於本院94年8 月15日協商簡化之爭點確定為：(一)原告擔
    任被告公司之系爭衝床作業員，則被告是否依勞工安全衛生
    法規定施以足夠之教育安全訓練？是否應負民法第184 條第
    2 項之侵權行為責任？(二)被告所設置之系爭衝床有無安全維
    護裝置？(三)被告是否有將系爭衝床調整為腳踏操作方式？(四)
    原告喪失勞動能力比例多少？(五)兩造所約定之工資若干？
伍、就以上爭點茲析論本院心證如下：
一、有關被告是否依勞工安全衛生法規定對於原告施以足夠之職
    前訓練，亦即被告應否負民法第184 條第2 項之侵權行為責
    任部分：
  (一)按違反保護他人之法律，致生損害於他人者，負損害賠償責
    任，民法第184 條第2 項定有明文。次按雇主對勞工應施以
    從事工作及預防災變所必要之安全衛生教育、訓練，勞工安
    全衛生法第23條第1 項定有明文。另依勞工安全衛生法第23
    條之授權，勞委會所頒布之勞工安全衛生教育訓練規則第15
    條（修正前為第13條）規定：雇主對新僱勞工、或在職勞工
    於變更工作前，應使其接受適於各該工作必要之安全衛生教
    育訓練。前項教育訓練課程及時數，依附表13（修正前為附
    表11）之規定。上開規則既係勞委會根據勞工安全衛生法之
    授權所頒布，乃基於法律授權之法規命令，自有拘束雇主而
    發生與法律規定相同之效力。而沖壓床屬於生產性機械，雇
    主對從事沖壓床（衝剪機械）作業之勞工，於新雇或變更工
    作前，應依上開規定辦理6 小時之勞工安全衛生教育訓練；
    如雇主僅教導勞工如何操作沖壓床印壓零件及如何啟動緊急
    停止機構，尚未符合上述同規則附表13規定之課程及時數，
    此有行政院勞工委員會95年5 月4 日勞安1 字第0950021174
    號函在卷可稽（見本院卷第167 頁）。
  (二)按當事人主張有利於己之事實者，就其事實有舉證之責任，
    民事訴訟法第277 條前段定有明文。被告主張其已依前揭規
    定對於原告施以足夠之安全教育訓練，然此為原告所否認，
    被告自應就此負舉證責任。經查，依據證人即被告公司組長
    乙○○於本院言詞辯論期日證稱：原告來上班當天我有教他
    機台之操作模式，例如如何開關、手動、腳動模式、如何按
    壓模具，並親自示範給原告看，說手不能伸進去；我並沒有
    給原告訓練教材，我是講解後在旁看他操作約10幾分鐘才離
    開；新進員工進來後，有請旁邊資深之員工注意等語（見本
    院卷第99至102 頁），核與前述行政院勞工委員會函所載應
    辦理6 小時之勞工安全衛生教育訓練課程尚屬有間。再佐以
    勞工安全衛生教育訓練規則第24條規定，雇主辦理同規則第
    15條之教育訓練，應將含訓練教材、課程表等之訓練計畫、
    受訓人員名冊、簽到紀錄、課程內容等實施資料保存3 年。
    核其意旨可見上開教育訓練至少應有訓練教材、課程表、課
    程內容等資料，絕非由新進勞工自行見習、實習所可比擬、
    取代。是被告既無法舉證證明已依據勞工安全衛生法第23條
    第1 項、勞工安全衛生教育訓練規則第15條規定對於原告施
    以充足之安全教育訓練，自屬違反前述保護勞工之法令，致
    原告受有損害，自應負賠償責任。從而原告主張被告應依民
    法第184 條第2 項之規定，負損害賠償責任，應屬有據。
  (三)至於原告另主張依機械防護標準第9 條規定，衝剪機械應設
    安全護圍設備，被告雖稱有提供磁鐵手安器，惟使用該手安
    器吸取物件至機台上後，仍須在毫無防護下以手調整擺放位
    置，因此系爭衝床機器並未設置安全護圍，顯未合乎機械防
    護標準所訂之標準，以及被告有將系爭衝床調整為腳踏操作
    方式等語，然為被告所否認，則依據前述舉證責任法則，原
    告自應就此節負舉證責任。參諸證人即系爭衝床製造商立興
    陳機械股份有限公司科長林維翰證稱：系爭衝床有包括：手
    動操作模式、防止二次滑落之安全裝置、安全一行程、雙閥
    電子閥等安全裝置，以系爭衝床機器而言，不需要護圍，使
    用手安器是最安全的等語（見本院卷第61至63頁），以及證
    人乙○○證述：每天早上我都要先去架模，並將衝床設成手
    動方式等語（見本院卷第99頁），是原告另主張被告所設置
    之系爭衝床並無安全維護裝置，以及被告有將系爭衝床調整
    為腳踏操作方式等節，既未舉證以實其說，均見原告此部分
    主張尚無理由。
二、原告依據勞動基準法第59條請求被告賠償之金額應否准許，
    詳如下述：
  (一)按勞基法第59條規定：「勞工因遭遇職業災害而致死亡、殘
    廢、傷害或疾病時，雇主應依左列規定予以補償。但如同一
    事故，依勞工保險條例或其他法令規定，已由雇主支付費用
    補償者，雇主得以抵充之：一、勞工受傷或罹患職業病時，
    雇主應補償其必需之醫療費用……。二、勞工在醫療中不能
    工作時，雇主應按其原領工資數額予以補償……。三、勞工
    經治療終止後，經指定之醫院診斷，審定其身體遺存殘廢者
    ，雇主應按其平均工資及殘廢程度，一次給予殘廢補償。殘
    廢補償標準，依勞工保險條例有關之規定。」，原告受有職
    業災害一節，為被告所不爭執，至其依此得請求之工資補償
    、殘障補償數額，詳如下述。
  (二)工資補償部分：
    1.原告主張兩造約定之原領工資為24,000元，然為被告所否
      認，並抗辯事發當時仍為試用期間，原告之原領工資應為
      16,500元。經查，原告主張原領工資為24,000元一節，雖
      舉訴外人陸繼堂之薪資單、原告前於他公司任職之薪資明
      細表為證（見本院卷第81至84頁），惟此與兩造確實約定
      之原領薪資並無邏輯上之必然關係。且稽之原告於事發當
      時仍屬試用期間一節，為原告所不爭執，而所謂試用勞動
      之法律性質，乃雇主與勞工約定短期期間，藉此考量勞工
      之職務適格性及能力，賦予雇主於該期間內有較大幅度之
      契約終止權，試用之主要目的在實驗，而非提供雇主所需
      勞務，對於雇主而言，其勞力價值自比正式任用之勞工為
      低，加以熟練度之影響，試用勞工之工作效率通常較低。
      準此，原告主張兩造約定工資為24,000元一節，既未舉證
      以實其說，自難遽採，而原告先前於他公司之原領工資亦
      難據以推論本件試用期間內之工資，是被告主張以勞工保
      險卡記載之薪資即16,500元為原領工資，應屬可採。至於
      原告另主張原領工資應加計加班費部分，因原告僅實際上
      班2 日，自無從認定該加班係偶一為之或經常性給與，就
      此部分，原告之舉證尚有不足，自難憑採，附此敘明。
    2.原告主張工資補償之期間為6 個月，然並未舉證以實其說
      。參諸勞動基準法第59條第1 項第2 款係以勞工在「醫療
      中」不能工作之期間，計算雇主應按其原領工資數額予以
      補償之日數。佐以原告提出之長庚紀念醫院診斷證明書記
      載：原告於94年3 月10日就診，同年月19日出院，宜家中
      修養1 個月等情（見本院卷第11頁）。依此計算，原告之
      醫療期間應自94年3 月10日起，至94年4 月19日止，共計
      41日。
    3.綜上，原告得請求之工資補償為22,550 元（計算式：16
      ,500 ÷30 ×41＝22,550元）
  (三)殘障補償部分：
    原告受有右手食指及中指截肢之傷害，已如前述，依勞工保
    險局核定通知書所載，審定為殘廢等級第10級，給付為220
    日，原告所受傷害為永久殘廢再依勞工保險條例第54條規定
    ，被告應依給付標準增給50％，即應給付原告330 日工資共
    181,500 元（計算式：16500 ÷30×330 ＝181,500） 。
  (四)惟按勞動基準法第59條之補償規定，係為保障勞工、加強勞
    、雇關係，促進社會經濟發展之特別規定，非損害賠償。同
    法第61條尚且規定該受領補償之權利不得抵銷，應無民法第
    217 條過失相抵之適用。最高法院89年度第4 次民事庭會議
    決議參照。原告雖就侵權行為損害賠償，與有過失（詳如後
    述），惟職業災害補償之性質為無過失責任，而非損害賠償
    ，依前揭說明，原告就被告依勞基法第59條第2 款、第3 款
    規定請求薪資補償及殘廢補償一事，不得依民法第217 條規
    定主張過失相抵。綜上，原告依據勞動基準法第59條得請求
    之工資補償為22,550元、殘障補償為181,500 元，共計204,
    050元。
三、原告依據民法侵權行為規定請求被告賠償之金額應否准許，
    詳如下述：
  (一)按違反保護他人之法律，致生損害於他人者，負損害賠償責
    任；不法侵害他人之身體或健康者，對於被害人因此喪失或
    減少勞動能力或增加生活上之需要時，應負損害賠償責任；
    不法侵害他人之身體、健康、名譽、自由、信用、隱私、貞
    操，或不法侵害其他人格法益而情節重大者，被害人雖非財
    產上之損害，亦得請求賠償相當之金額，民法第184 條第2
    項、第193 條第1 項、第195 條第1 項前段分別定有明文。
  (二)減少勞動能力之損失：
    1.經查，原告係右手第2 、3 指截斷殘缺，已如前述，依勞
      工保險條例第53條第1 項所規定之殘廢給付標準表所載，
      其殘障等級係屬第10級，原告主張其減少之勞動能力之比
      率，應依據勞保殘廢等級與勞動減少之換算表，估計其勞
      動能力喪失程度為46.14 ％，並提出勞工保險局核定通知
      書為證（見本院卷第106 頁）。惟查，該「各級殘廢勞動
      力減損表」，係學者參考勞工保險條例第53條附表所載殘
      廢等級所製作，並附註記載於實際運用時，宜斟酌被害人
      之職業、智能、性向、年齡、再教育等因素加以適當調整
      ，故原告逕執以主張勞動能力喪失程度為46.14 ％云云，
      不足為據。又本件經財團法人長庚紀念醫院林口分院函覆
      結果，該醫院逕依勞工保險殘障給付標準表之第72項手指
      規定，評定減少勞動能力比例為43.14 ％，此有該醫院函
      文1 份在卷可參（見本院卷第181 頁），基於同一理由，
      亦有未妥。本院參諸上開診斷證明書所載之傷勢、原告前
      所從事之工作均屬勞動性質、受傷時年齡為26歲、學歷為
      國中畢業、之前日薪約1,700 元，並斟酌勞工保險條例第
      53條第1 項所規定之「勞工保險殘廢給付標準表」所列「
      殘障等級1 」之給付標準為1,200 日，原告之殘障等級為
      10，給付標準為220 日，換算之比率為18％（計算式：
      220 日÷1,200 日＝0.18）等情綜合考量結果，本院認為
      原告減少勞動能力之比例應以20％為適當（參照民事訴訴
      法第222 條2 項規定）。
    2.次查，原告係67年12月26日生，有原告提出之國民身分證
      影本1 件在卷可按，且為被告不爭執，是自系爭職業傷害
      發生時之94年3 月10日起算至原告滿60歲退休日即127 年
      12 月25 日止，原告喪失勞動能力期間為33年又9 月15日
      ，是原告主張以33年計算減少勞動能力損失之期間，且被
      告亦不爭執，應屬有據。又原告之月薪為16,500元亦已具
      論如前。綜上，依霍夫曼氏計算法，以年息5 ％計算，扣
      除中間利息計算結果，原告減少勞動能力之損失，應為
      784,321 元【其計算式為：（16,500元×12×19.0000000
      ）×20％＝784,321 元，元以下四捨五入】。
  (三)非財產上損害之慰撫金：
    經查，原告受有右手第2 、3 指截肢之傷害，其肉體及精神
    上確受有極大痛苦，爰斟酌原告之教育程度為國中畢業，以
    從事勞動工作為業，未婚，前曾從事土木工，日薪約1,700
    元，以及貨櫃裝運工之月薪約27,000元；被告為從事五金零
    件製造加工業務、93年度營業總額為88,343,699元，全年盈
    餘為105,134元，有93年度營利事業所得稅結算申報書1 件
    在卷可考（見本院卷第144 頁）等一切情狀，認原告請求賠
    償非財產上損害之慰撫金以50萬元為適當。是原告主張慰撫
    金金額為100 萬元難謂有當，就逾50萬元之範圍部分，為無
    理由。
  (四)以上合計為1,284,321元（其計算式為：784,321 元＋500,
    000 元＝1,284,321 元）。
  (五)按損害之發生或擴大，被害人與有過失者，法院得減輕賠償
    金額，或免除之，民法第217 條第1 項定有明文。經查，證
    人林維翰證稱：依據原告所述之操作方式，可能是原告腳沒
    有離開腳踏開關，在原告取料時的肢體動作不小心按壓到腳
    踏開關，系爭衝床滑塊才會再下壓一次等語（見本院卷第61
    頁背面），而原告復自承：我在事發當時，腳有可能仍放在
    腳踏開關上等語（見本院卷第62頁背面），如原告操作系爭
    沖壓床時能注意及此，當能避免損害發生，自屬與有過失，
    爰斟酌前述原告之過失程度，應認其應負擔二分之一之賠償
    責任為適當，亦即被告應負擔二分之一之賠償責任。從而被
    告就此部分應賠償之金額計為642,161 元（計算式：1,284,
    3 21元×1 ／2 ＝642,161 元，元以下四捨五入）。
四、又勞動基準法第60條規定：「雇主依前條規定給付之補償金
    ，得扺充就同一事故所生損害之賠償金額。」。被告抗辯原
    告已受領殘障給付248,061 元乙情，為原告所自認，自應依
    上開規定予以抵充扣除。從而，原告所得請求之工資補償22
    ,550 元 、殘障補償181,500 元、侵權行為損害賠償642,16
    1 元，應扣除前揭已受領之248,061 元，亦即，原告就此部
    分得請求被告賠償之總金額為598,150 元（計算式：22,550
    ＋181,500＋642,161－248,061＝598,061）。
五、綜上所述，原告依據勞動基準法第59條、民法侵權行為法則
    請求598,150 元，及自起訴狀繕本送達翌日即94年6 月22日
    起至清償日止，按年息5 ％計算之利息部分，為有理由，應
    予准許；逾此部分之請求，為無理由，不應准許。
陸、兩造均陳明願供擔保，聲請宣告假執行或免為假執行，經核
    原告勝訴部分均與法律規定相符，併分別酌定相當之擔保金
    額准許之；至原告其餘假執行之聲請，則因訴之駁回而失所
    依據，應併予駁回。
柒、本件事證已臻明確，兩造其餘攻擊防禦方法及舉證，或非兩
    造協議之爭點或核與判決結果無影響，爰不一一論述，附此
    敘明。
捌、訴訟費用負擔之依據：民事訴訟法第79條。
中　　華　　民　　國　　96　　年　　1 　　月　　24　　日
                  民事第三庭    法　官　陳永來
以上正本係照原本作成
如對本判決上訴，須於判決送達後20日內向本院提出上訴狀
中　　華　　民　　國　　96　　年　　1 　　月　　24　　日
                            書記官
